臺灣彰化地方法院刑事判決　　　　　　　　　　　　九十三年度訴字第一四六四號
　　公　訴　人　臺灣彰化地方法院檢察署檢察官
　　被　　　告　甲○○　男　二.
　　指定辯護人　本院公設辯護人　乙○○
右列被告因違反槍砲彈藥刀械管制條例案件，經檢察官提起公訴（九十三年度偵字第
七三八七號），本院判決如左：
    主      文
甲○○未經許可，持有可發射子彈具有殺傷力之改造手槍，累犯，處有期徒刑壹年拾
月，併科罰金新臺幣伍萬元，罰金如易服勞役，以新臺幣玖佰元即銀元佰元折算壹
日，扣案之仿奧地利ＧＬＯＣＫ廠二七型半自動手槍製造之玩具手槍換裝土造金屬槍
管而成之改造手槍壹枝（槍枝管制編號0000000000號）沒收之。
    事      實
一、甲○○因施用毒品案件，經本院以九十年度訴字第一三八八號判處應執行有期徒
    刑一年四月（施用第一級毒品部分處有期徒刑一年、施用第二級毒品部分處有期
    徒刑六月）確定，甫於民國九十三年五月十三日縮短刑期執行完畢。詎猶不知悔
    改，明知非經主管機關之許可，不得持有具殺傷力之列管槍枝，詎仍於八十九年
    七月間某日，在彰化縣彰化市○○路某模型玩具店，向姓名、年籍不詳之成年男
    子，以新台幣（下同）五千八百餘元之價格，購買具有殺傷力之仿奧地利ＧＬＯ
    ＣＫ廠二七型半自動製造之玩具手槍換裝土造金屬槍管而成之改造手槍一支（槍
    枝管制編號：0000000000號）後，自該時起，竟基於持有前開改造手
    槍之犯意（持有改造手槍之初，並無供犯罪之意），未經許可，將上開具殺傷力
    之改造手槍一枝藏放在其位於彰化縣彰化市○○里○○路○段十七巷四四號住處
    後方之空地上。嗣因甲○○於九十三年九月十三日上午六時二十分許攜帶上開改
    造手槍一枝，在彰化縣芬園鄉○○路九十七巷二十六弄十六號屋內，與陳登茂及
    林崇玄發生衝突受傷後（檢察官另案偵辦），逃至彰化縣芬園鄉○○村○○路一
    ○九號前，見黃銀圳駕駛車牌號碼ＧＱ─１１８９號自小客車倒車之際，即開車
    門進入請求黃銀圳將其送醫救治，黃銀圳遂開往彰化縣芬園消防隊，要求甲○○
    搭乘救護車就醫，甲○○因而自右側口袋掏出上開改造手槍丟在該自小客車後座
    離去，黃銀圳（並無持有改造手槍之犯意）隨即將上開手槍以塑膠袋包裹後，丟
    棄於彰化縣芬園鄉利民橋北岸堤防旁產業道路之草叢內，報警後，帶同警方於同
    日上午八時許至上開地點，扣得前開改造手槍一支，始悉上情。
二、案經彰化縣警察局彰化分局報請臺灣彰化地方法院檢察署檢察官偵查起訴。
    理      由
一、右揭事實迭據被告於警詢、偵查及本院審理中均坦承不諱（又被告雖於本院九十
    四年一月四日簡式審判程序中曾自白「製造」可發射子彈具有殺傷力之本案上開
    改造手槍，惟本院認為此尚不足為被告不利之認定，理由詳如後述），且經證人
    黃銀圳於警詢及偵查中證述明確；又扣案之改造手槍一枝，係由仿奧地利ＧＬＯ
    ＣＫ廠二七型半自動手槍製造之玩具手槍換裝土造金屬槍管而成之改造手槍（槍
    枝管制編號0000000000號），機械性能良好，可擊發適用子彈使用，
    認具殺傷力一節，有內政部警政署刑事警察局九十三年九月二十九日刑鑑字第０
    九三０一九０六０二號槍彈鑑定書及法務部調查局九十三年十二月十七日調科參
    字第０九三００四八八八一０號鑑定通知書各一份在卷可考，並有搜索扣押筆錄
    、扣押物品清單、查獲丟棄改造手槍地點之照片三幀在卷，及上開扣案具殺傷力
    之改造手槍一枝扣案可佐，本件事證明確，被告犯行洵堪認定。
二、按被告行為後，槍砲彈藥刀械管制條例第十一條第四項等規定，已於九十四年一
    月二十六日經總統以華總一義字第０九四０００一０一０一號令修正公布，並於
    同年月二十八日生效施行；被告未經許可，持有可發射子彈具有殺傷力之改造手
    槍行為，於修正前係觸犯修正前槍砲彈藥刀械管制條例第十一條第四項之罪（法
    定刑度為「一年以上七年以下有期徒刑，併科新臺幣七百萬元以下罰金」），於
    修正後則係犯修正後槍砲彈藥刀械管制條例第八條第四項之罪（法定刑度為「三
    年以上十年以下有期徒刑，併科新臺幣七百萬元以下罰金」），經比較修正前、
    後之法定刑度，應以修正前之槍砲彈藥刀械管制條例第十一條第四項之規定較有
    利於被告，是依刑法第二條第一項但書之規定，自應論以被告修正前槍砲彈藥刀
    械管制條例第十一條第四項之未經許可，持有可發射子彈具有殺傷力之改造手槍
    罪。是核被告所為，係犯修正前槍砲彈藥刀械管制條例第十一條第四項之未經許
    可，持有可發射子彈具有殺傷力之改造手槍罪。再公訴人原起訴法條即係修正前
    槍砲彈藥刀械管制條例第十一條第四項之未經許可，持有可發射子彈具有殺傷力
    之改造手槍罪，雖嗣經蒞庭檢察官當庭將被告所犯法條變更為修正前槍砲彈藥刀
    械管制條例第十一條第一項之未經許可，製造可發射子彈具有殺傷力之改造手槍
    罪，然而二者社會基本事實並不同一，本無從變更起訴法條，蒞庭檢察官請求變
    更起訴法條一節，尚屬誤會（理由詳如後述）。又被告因施用毒品案件，經本院
    以九十年度訴字第一三八八號判處應執行有期徒刑一年四月（施用第一級毒品部
    分處有期徒刑一年、施用第二級毒品部分處有期徒刑六月）確定，甫於九十三年
    五月十三日縮短刑期執行完畢一節，有臺灣高等法院被告全國前案紀錄表及台灣
    彰化地方法院檢察署刑案資料查註紀錄表在卷可稽，其於刑之執行完畢後五年內
    再犯有期徒刑以上之罪，係屬累犯，依法加重其刑。爰審酌被告之素行、犯罪之
    動機、目的、持有槍枝之數量為一枝、期間、對社會治安所生之危害及犯罪後坦
    承犯行，態度尚屬良好等一切情狀，量處如主文所示之刑，並就併科罰金部分諭
    知易服勞役之折算標準，以資懲儆。
三、扣案之仿奧地利ＧＬＯＣＫ廠二七型半自動手槍製造之玩具手槍換裝土造金屬槍
    管而成之改造手槍一枝（槍枝管制編號0000000000號），屬違禁物，
    應依刑法第三十八條第一項第一款之規定宣告沒收之。
四、又另因被告於本院九十四年一月四日簡式審判程序中曾自白：「八十九年年中的
    時候購買的（指購買本案改造手槍），當時已經過了端午節，大約是七月間的時
    候，玩具店店名我記不起來，我是向老闆大約三十多歲之人購買的，價錢是五千
    八百元，購得之後，我就把槍枝藏放在我房間後面的空地。『買來的時候，因是
    道具槍，槍管沒有打通』，『自己要打通，但是槍管損壞』，後來又去『向同一
    個老闆購買槍管，槍管是以五千元購買的，老闆當場組裝一次給我看，教我如何
    組裝，我當時在店裡將槍管裝上去』，這是在（八十九年）八月間的事情」云云
    。蒞庭檢察官因而據此被告之自白，於本院審理時當庭請求就被告所涉未經許可
    ，製造改造手槍罪嫌併為審理，併更正論罪法條為修正前槍砲彈藥刀械管制條例
    第十一條第一項製造可發射子彈具有殺傷力之改造手槍罪嫌。被告辯稱：「我剛
    才所說的買回來改造的是八十四年的時候發生的。本案的槍枝當初買來的時候，
    就是全部改造完成的。八十四年因為改造不成，所以後來才會買改造完成的。剛
    才我是想到八十四年的時候發生的事情。」等語（見本院九十四年一月四日審判
    筆錄）。惟查：
（一）按刑事訴訟法第三百條所定科刑之判決，得就起訴之犯罪事實，變更檢察官所
      引應適用之法條，係指法院於不妨害事實同一之範圍內，得自由認定事實，適
      用法律而言。而事實是否同一，應視檢察官請求確定其具有侵害性之基本社會
      事實是否同一而定，並以犯罪構成要件有無罪質上之共通性為具體判斷之標準
      （最高法院八十八年度台非字第三五０號判決參照）。本件公訴人原係起訴被
      告於八十九年間，在彰化縣彰化市○○路某模型玩具店，向姓名、年籍不詳之
      成年男子，以五千八百餘元之價格，購買具有殺傷力之仿奧地利ＧＬＯＣＫ廠
      二七型半自動製造之玩具手槍換裝土造金屬槍管而成之改造手槍一支（槍枝管
      制編號：0000000000號）後，自該時、地起，未經許可，而持有之
      ，與被告涉嫌改造手槍，二者之犯罪時間、地點、態樣、犯罪構成要件，均有
      顯著差異，所受法律評價，罪質並無共通性可言。依上開說明，二者社會基本
      事實並不同一，本院本無從就被告涉嫌改造手槍罪加以審判，並變更起訴法條
      ，論處被告改造槍、彈罪刑，此合先敘明。
（二）次按犯罪事實應依證據認定之，無證據不得認定犯罪事實，刑事訴訟法第一百
      五十四條第二項定有明文。又被告之自白，不得作為有罪判決之唯一證據，仍
      應調查其他必要之證據，以察其是否與事實相符，亦為刑事訴訟法第一百五十
      六條第二項所明定。再刑事訴訟法第一百五十六條第二項規定，被告雖經自白
      ，仍應調查其他必要之證據，以察其是否與事實相符。立法目的乃欲以補強證
      據擔保自白之真實性；亦即以補強證據之存在，藉之限制自白在證據上之價值
      。而所謂補強證據，則指除該自白本身外，其他足資以證明自白之犯罪事實確
      具有相當程度真實性之證據而言。雖其所補強者，非以事實之全部為必要，但
      亦須因補強證據與自白之相互利用，而足使犯罪事實獲得確信者，始足當之（
      最高法院七十四年台覆字第一０號判例參照）。
（三）被告所為上開改造手槍「『買來的時候，因是道具槍，槍管沒有打通』，『自
      己要打通，但是槍管損壞』，後來又去『向同一個老闆購買槍管，槍管是以五
      千元購買的，老闆當場組裝一次給我看，教我如何組裝，我當時在店裡將槍管
      裝上去』，這是在（八十九年）八月間的事情」等製造改造手槍之自白，並無
      其他補強證據足以擔保自白之真實性，依首揭說明，即不得作為有罪判決之唯
      一證據。被告此部分之自白，尚不能使本院形成被告有罪之確信。此外，本院
      復查無其他積極證據足資證明被告有何未經許可，製造可發射子彈具有殺傷力
      之改造手槍犯行。加上被告確有於八十四年八月間，在余清標提供其所有位於
      彰化縣彰化市○村里○○路五五０之一號之工廠內，以該工廠內余清標所有之
      座式鑽床一台、手提電鑽一台、座式砂輪機一台、手提砂輪機一台、夾鉗一支
      等器械，與黃錦隆基於共同犯意之聯絡，未經許可，製造可發射子彈具有殺傷
      力之改造手槍未遂，並製造具殺傷力之子彈之行為。而被告因此部分之行為（
      係犯槍砲彈藥刀械管制條例第十條第四項、第一項之未經許可製造其他可發射
      金屬或子彈具有殺傷力之手槍未遂罪、及同條例第十一條第一項未經許可製造
      子彈罪，二罪間並從一重之槍砲彈藥刀械管制條例第十一條第一項未經許可製
      造子彈罪處斷），經本院於八十五年八月二十一日以八十五年度訴字第四二九
      號判處有期徒刑拾月，緩刑年，緩刑期內付保護管束在案。被告辯稱：九十
      四年一月四日簡式審判程序中曾自白「製造」改造手槍一節，係將本案起訴部
      分誤記為上開八十五年度訴字第四二九號刑事案件，本案的槍枝當初買來的時
      候，就是全部改造完成的，伊並無改造等語，尚非無據，是以不能徒憑上開被
      告於本院審理中之自白，即遽以推論被告有改造上開槍枝之犯行，此外，復查
      無其他積極證據證明被告有此部分犯罪，本院自無從併為審理，附此敘明。
據上論斷，應依刑事訴訟法第二百九十九條第一項前段，修正前槍砲彈藥刀械管制條
例第十一條第四項，刑法第十一條前段、第二條第一項但書、第四十七條、第四十二
條第二項、第三十八條第一項第一款，罰金罰鍰提高標準條例第二條，現行法規所定
貨幣單位折算新臺幣條例第二條，判決如主文。
本案經檢察官邱鼎文到庭執行職務
中      華      民      國    九十四    年      五      月     十一     日
                                    臺灣彰化地方法院刑事第二庭
                                        審判長法官  李  水  源
                                        法      官  李  雅  俐
                                        法      官  廖  政  勝
右正本證明與原本無異。
如不服本判決，應於判決送達後十日內，向本院提出上訴狀（須附繕本）。
告訴人或被害人對於判決如有不服具備理由請求檢察官上訴者，其上訴期間之計算係
以檢察官收受判決正本之日期為準。
                                        法院書記官  廖  建  興
中      華      民      國    九十四    年      五      月     十七     日
附錄論罪科刑法條：
修正前槍砲彈藥刀械管制條例第十一條第四項：
未經許可，持有、寄藏或意圖販賣而陳列第一項所列槍砲者，處一年以上七年以下有
期徒刑，併科新臺幣七百萬元以下罰金。
